臺灣嘉義地方法院刑事裁定
111年度撤緩字第17號
聲  請  人  臺灣嘉義地方檢察署檢察官
受  刑  人  吳俊德



上列聲請人因受刑人過失致死案件，聲請撤銷緩刑之宣告（111
年度執聲字第115號），本院裁定如下：
    主    文
聲請駁回。
    理    由
一、聲請意旨略以：受刑人吳俊德因過失致死案件，經臺灣高等
    法院於民國108年11月28日以108年度交上易字第283號判決
    處有期徒刑8月，緩刑5年，於108年11月28日確定。惟查受
    刑人於緩刑期內，故意犯公共危險案件，經臺灣士林地方法
    院於110年12月20日以110年度士交簡字第382號判決處得易
    科罰金之有期徒刑2月，於111年1月24日確定，受刑人法治
    觀念淡薄，缺乏悛悔遷善情狀，顯有再犯之虞，足認爰宣告
    之緩刑難收其預期效果，而有執行刑罰之必要，依刑法第75
    條之1第1項第2款之規定，得撤銷其緩刑之宣告，爰依刑事
    訴訟法第476條規定聲請裁定撤銷受刑人之緩刑宣告等語。
二、按刑法第75條之1第1項第1款、第2款規定：「受緩刑之宣告
    而有下列情形之一，足認原宣告之緩刑難收其預期效果，而
    有執行刑罰之必要者，得撤銷其宣告：一、緩刑前因故意犯
    他罪，而在緩刑期內受6月以下有期徒刑、拘役或罰金之宣
    告確定者。二、緩刑期內因故意犯他罪，而在緩刑期內受6
    月以下有期徒刑、拘役或罰金之宣告確定者。」考其立法意
    旨略以：關於緩刑之撤銷，現行法第75條第1項固已設有2款
    應撤銷之原因；至得撤銷緩刑之原因，則僅於保安處分章內
    第93條第3項與撤銷假釋合併加以規定，體例上不相連貫，
    實用上亦欠彈性，爰參酌德國及奧地利現行立法例增訂得撤
    銷緩刑之原因，其中現行關於緩刑前或緩刑期間故意犯他罪
    ，而在緩刑期內受6月以下有期徒刑之宣告者，列為應撤銷
    緩刑之事由，因認過於嚴苛，而排除第75條應撤銷緩刑之事
    由，移列至得撤銷緩刑事由，俾使「法官依被告再犯情節，
    而裁量是否撤銷先前緩刑之宣告」；其次，如有前開事由，
    但判決宣告拘役、罰金時，顯可見行為人仍未見悔悟，有列
    為得撤銷緩刑之事由，以資彈性適用，爰於第1項第1款、第
    2款增訂之。且本條採用「裁量撤銷主義」，賦予法院撤銷
    與否之權限，特於第1項規定實質要件為「足認原宣告之緩
    刑難收其預期效果，而有執行刑罰之必要」，供作審認之標
    準。亦即於上揭「得」撤銷緩刑之情形，法官應依職權本於
    合目的性之裁量，妥適審酌被告所犯前後數罪間，關於法益
    侵害之性質、再犯之原因、違反法規範之情節是否重大、被
    告主觀犯意所顯現之惡性，及其反社會性等情，是否已使前
    案原為促使惡性輕微之被告或偶發犯、初犯改過自新而宣告
    之緩刑，已難收其預期之效果，而確有執行刑罰之必要，此
    與刑法第75條第1項所定2款要件有一具備，即毋庸再行審酌
    其他情狀，應逕予撤銷緩刑之情形不同。又依刑法第75條之
    1第1項第1至3款之事由聲請撤銷緩刑，應於判決確定後6個
    月內為之，刑法第75條第2項、第75條之1第2項定有明文。
三、經查：
  ㈠受刑人前因過失致死案件，經臺灣新北地方法院以108年度審
    交易字第149號判決處有期徒刑8月，提起上訴後，由臺灣高
    等法院於108年11月28日以108年度交上易字第283號判決駁
    回上訴，並諭知緩刑5年確定（下稱甲案）；而後，受刑人
    於上開緩刑期間之110年11月10日，因涉嫌公共危險案件，
    經臺灣士林地方法院以110年度士交簡字第382號判決處有期
    徒刑2月，並於111年1月14日確定（下稱乙案），此有臺灣
    高等法院被告前案紀錄表、臺灣高等法院108年度交上易字
    第283號刑事判決、臺灣士林地方檢察署檢察官110年度偵字
    第21393號聲請簡易判決處刑書、臺灣士林地方法院110年度
    士交簡字第382號刑事簡易判決可參。從而，堪認受刑人係
    於甲案緩刑期間內故意犯乙案，並於緩刑期間內，乙案受有
    期徒刑6月以下刑之宣告確定，該當刑法第75條之1第1項第2
    款「緩刑期內因故意犯他罪，而在緩刑期內受6月以下有期
    徒刑、拘役或罰金之宣告確定」之情形，且聲請人係於乙案
    判決確定後6個月內為本件聲請，於法並無不合。
  ㈡受刑人所犯甲案，是因其行車過程中疏未注意汽車行經設有
    行人穿越道處，應暫停讓行人優先通行，並注意車前狀況，
    隨時採取必要安全措施，駕車碰撞該案之被害人，被害人因
    此發生死亡之結果；至於乙案則是酒後達於不能安全駕駛而
    仍駕駛動力交通工具之公共危險罪，此犯罪是考量駕駛期間
    ，可能因駕駛人原先飲酒致體內殘存酒精影響其安全駕駛能
    力，因此肇事而危及他人，故受刑人所犯甲、乙2案所犯之
    罪質類型迥異，兩者犯罪型態、危害程度、所侵害對象、動
    機、目的、手段均彼此殊異，亦無任何再犯原因之關聯性或
    類似性。再關於刑法第185條之3第1項第1款之公共危險案件
    ，個案行為人結束飲酒後至其駕車上路間間隔時間久暫、危
    險駕駛途中有無肇事引發交通事故、遭查獲之酒精濃度高低
    等，均會彰顯個案行為人之行為嚴重性與法敵對程度、主觀
    惡性，例如結束飲酒後立即或未幾即駕車上路，相對於結束
    飲酒後經過相當時間休息後駕車上路而言，行為人主觀上對
    於其行為違法之認知及意欲即有不同，前者可明顯評價為具
    備犯罪之直接故意，但後者之情形，將隨著時間間隔越長，
    越不足以正當化被告主觀上具備犯罪直接故意之基礎，至多
    僅足認定被告主觀上可預見其所為有構成犯罪之可能，且縱
    使其所為構成犯罪也不違背其本意之間接故意，於此2種情
    形之下，被告主觀上所彰顯的法敵對程度與惡性即明顯有別
    。而細觀卷附乙案之聲請簡易判決處刑書與刑事簡易判決，
    可知受刑人該案是110年11月9日晚上11時至翌日凌晨1時30
    分許飲酒，並於110年11月10日上午9時30分駕車上路，並於
    同日上午10時3分遭查獲其酒精濃度為吐氣每公升0.25毫克
    ，則受刑人於乙案結束飲酒到駕車上路或遭查獲之前已經經
    過相當時間，已難認受刑人於該案主觀上是具有犯罪之直接
    故意，且受刑人於乙案危險駕駛途中並未肇事引發交通事故
    ，遭查獲之吐氣酒精濃度適等同於刑法第185條之3第1項第1
    款之最低數值，再再均彰顯受刑人所為乙案之犯罪嚴重性、
    法敵對程度與主觀惡性並非嚴重。故乙案經臺灣士林地方檢
    察署檢察官偵查後予以聲請簡易判決處刑，由臺灣士林地方
    法院判處得易科罰金之刑，且具體量處之刑更是該罪之最低
    度法定刑即有期徒刑2月，益徵縱使受刑人於乙案酒後駕駛
    動力交通工具所為並非可取，審理乙案之法官也認為受刑人
    所為乙案犯行之情節尚非重大。又聲請人對於受刑人如何符
    合足認原宣告緩刑難收預期效果，而有執行上開刑罰必要之
    實質要件，並未提出受刑人除上揭乙案判決以外之其他具體
    事證，以資為說明及佐證，參諸刑法第75條之1之立法說明
    ，受刑人於緩刑期間內因故意犯他罪，與足認原宣告之緩刑
    難收其預期效果而有執行刑罰之必要，要屬二事，殊難遽以
    其於甲案緩刑期間內再犯乙案，即推認受刑人所受之甲案緩
    刑宣告難收預期之效果。此外，依卷內現存證據資料，亦無
    其他具體事證堪認原宣告之緩刑有何難收矯治之效，尚難認
    本件有刑法第75條之1第1項第2款所定應撤銷緩刑之必要。
  ㈢綜上，本件不足以認定受刑人所受緩刑宣告難收其預期效果
    ，而有非經刑罰執行無以懲戒或矯正之情形。從而，聲請人
    聲請撤銷緩刑並無理由，應予駁回。
四、依刑事訴訟法第220條，裁定如主文。
中　　華　　民　　國　　111 　年　　3 　　月　　14　　日
                  刑事第五庭  法　官　郭振杰
上列正本證明與原本無異。
如不服本裁定，應於裁定送達後5日內向本院提出抗告狀（應附
繕本）。
中　　華　　民　　國　　111 　年　　3 　　月　　14　　日
                              書記官  張茗翔